【裁判字號】    98,停,114
【裁判日期】    981118
【裁判案由】    聲請停止執行
【裁判全文】
臺北高等行政法院裁定
                                       98年度停字第114號
聲  請  人  廣運機械工程股份有限公司
代  表  人  甲○○
代  理  人  羅嘉希  律師
            吳敬恒  律師
相  對  人  交通部高速鐵路工程局
代  表  人  乙○（局長）
代  理  人  丙○○
            潘正芬  律師
            陳修君  律師
上列當事人間政府採購法事件，聲請人聲請停止原處分之執行，
本院裁定如下：
    主  文
聲請駁回。
聲請訴訟費用由聲請人負擔。
    理  由
一、聲請人參與相對人辦理「台灣桃園國際機場聯外捷運系統建
    設計畫」ME03標行李處理設備工程招標案，該案分為資格標
    、規格標與價格標三段開標。嗣因相對人於98年10月19日以
    高鐵四字第09800263901 號函( 即原處分) 通知聲請人，以
    聲請人所投規格標( 技術建議書) 文件，業經審查委員會審
    查結果未達70分，判定規格標不合格，不得參與後續價格標
    開標作業等語。聲請人向相對人提出異議，不服該局98年11
    月2日 高鐵四字第0980026743號函所為異議結果處理，仍維
    持原規格標審查結果，而駁回其異議，乃向行政院公共工程
    委員會提出申訴，現由該委員會審議中( 案號：訴0000000
    號) ，合先敘明。
二、本件聲請意旨略謂：本件採購案如任令相對人進行後續價格
    標開標作業，迨相對人與得標廠商完成簽約後，即使聲請人
    將來獲得行政救濟勝訴確定，依政府採購法第85條第3 項規
    定，亦只能向相對人請求償付準備投標、異議及申訴所支出
    之必要費用，而不能請求償付所失利益及商譽損害，將對聲
    請人產生難以回復之重大損害。又聲請人於規格標四項評分
    總分69分，距及格分數僅差一分，相對人顯故意將其評分為
    不合格；且相對人於協調會曾表示聲請人所提技術服務建議
    書內容所載實質完工日期為103 年7 月15日，已超過本標案
    要求之實質完工日103 年6 月30日逾期，惟經聲請人查核確
    認後，聲請人提送上開建議書已明載符合本標案實質完工日
    103 年6 月30日之要求，顯見相對人作成原處分，係基於錯
    誤定之事實所作成，其合法性顯有疑義。故依行政訴訟法第
    116 條第3 項及訴願法第92條第2 項、第3 項規定，聲請裁
    定原處分於行政救濟程序終局確定前應停止執行等語。
三、經查：
    (一)按「於行政訴訟起訴前，如原處分或決定之執行將發生難
      於回復之損害，且有急迫情事者，行政法院亦得依受處分
      人或訴願人之聲請，裁定停止執行。但於公益有重大影響
      ，或原告之訴在法律上顯無理由者，不得為之。」為行政
      訴訟法第116條第3項所明定。依該規定所稱難於回復之損
      害，係指其損害不能回復原狀，或不能以金錢賠償，或在
      一般社會通念上，如為執行可認達到回復困難之程度而言
      ，至當事人主觀上難於回復之損害當非屬該條所指之難於
      回復之損害。又「審議判斷指明原採購行為違反法令者，
      招標機關應另為適法之處置。」「第1 項之情形，廠商得
      向招標機關請求償付其準備投標、異議及申訴所支出之必
      要費用。」為政府採購法第85條第1 項、第3 項所明定。
    (二)查聲請人雖主張因原處分之執行，其不能參與價格標之投
      標，迨相對人與得標廠商訂約後，其依政府採購法第85條
      第3 項規定，亦不能請求相對人償付其所失利益及商譽損
      失云云。惟查，聲請人所稱因未能承攬系爭採購案所喪失
      之履約利益，經核屬經濟收入之減少及財產上之損害，依
      一般社會通念，在客觀上非不能以金錢賠償獲得救濟，即
      不發生難於回復之損害；且原處分之執行亦不當然造成聲
      請人之商譽損失，縱有影響，此部分損害賠償之請求，尚
      非不能以金錢賠償獲得救濟，或以其他適當方法回復信譽
      ，難謂將對聲請人發生無法回復之損害。其次，聲請人因
      原處分執行所受之損害，於行政救濟程序獲得勝訴確定，
      其能請求相對人賠償之範圍如何，是否包括所失利益，在
      於聲請人是否受有該等損害；及其請求是否與所主張之法
      律規定之構成要件該當，此與聲請人所受上開損害是否不
      能以金錢賠償，或有不能回復原狀之情事，二者並不相涉
      ，聲請人將之混為一談，以其依政府採購法第85條第1 項
      規定，不能請求相對人償付其所失之利益，主張受有不能
      回復原狀之損害，並無足採。
    (三)又按，訴願法第93條第2項、第3項固規定，原行政處分之
      合法性顯有疑義者，或原行政處分之執行將發生難以回復
      之損害，且有急迫情事，並非為維護重大公共利益所必要
      者，行政法院得依聲請停止原處分之執行。惟依行政訴訟
      法第116條第3項起訴前聲請停止執行之要件，並未有「原
      行政處分合法性顯有疑義」之規定，故行政法院僅須就原
      處分或決定之執行，是否將發生難以回復之損害，且有急
      迫情事者，而於公益無重大影響等要件，予以審查即可，
      如未符合上述要件，即應予駁回，不得依訴願法第93條第
      2項或第3項規定，審查行政處分之合法性是否顯有疑義。
      （89年度最高行政法院暨臺北、臺中、高雄三所高等行政
      法院法律座談會第10則法律問題研討結論、最高行政法院
      97年度裁字第1076號、95年度裁字第799號裁定參照)。是
      以，聲請人以相對人顯故意將其評分為不合格；及基於錯
      誤之事實作成原處分，指摘原處分之合法性顯有疑義，據
      以聲請停止原處分之執行，亦非有據。
    (四)故綜上所述，聲請人聲請裁定停止原處分執行，核與行政
      訴訟法第116條第3項規定之要件不符，難謂為有理由，應
      予駁回。
四、依行政訴訟法第104 條、民事訴訟法第95條、第78條，裁定
    如主文。
中    華    民    國    98    年    11    月   18     日
              臺北高等行政法院第二庭
                              審判長法  官  徐瑞晃
                                    法  官  蔡紹良
                                    法  官  蕭惠芳
上為正本係照原本作成。
如不服本裁定，應於送達後10日內向本院提出抗告狀（須按他造
人數附繕本）。
中    華    民    國    98    年    11    月   18     日
                                    書記官  李淑貞


司法院資訊處製作；財團法人民間司法改革基金會備份。
